【裁判字號】    89,上易,100
【裁判日期】    890615
【裁判案由】    竊盜等
【裁判全文】
臺灣高等法院花蓮分院刑事判決            八十九年度上易字第一號
    上訴人即被告  甲○○
    選 任辯護 人  林武順
右列上訴人因竊盜等案件，不服臺灣花蓮地方法院八十八年度易字第一六六號中華民
國八十八年十二月三十一日第一審判決( 起訴案號：臺灣花蓮地方法院檢察署八十八
年度偵字第九七八號 )，提起上訴，本院判決如左：
    主  文
原判決撤銷。
甲○○結夥三人以上，帶兇器，毀壞門扇，於夜間侵入有人居住之建築物竊盜，累
犯，處有期徒刑貳年拾月，應於刑之執行前，令入勞動場所，強制工作年，又共同
行使變造駕駛執照，足以生損害於公眾及他人，累犯，處有期徒刑陸月，扣案之變造
張紅鑑駕駛執照壹枚沒收，應執行有期徒刑年二月，扣案之變造張紅鑑駕駛執照壹
枚沒收，應於刑之執行前，令入勞動場所，強制工作年。
    事  實
一甲○○有多次竊盜前科，分別於民國七十五年間犯竊盜罪，經台灣屏東地方法院判
  處有期徒刑八月確定，於七十九年間犯竊盜罪，經台灣台東地方法院、台灣屏東地
  方法院分別判處有期徒刑十一月、六月確定，八十一年間犯竊盜罪，經台灣台東地
  方法院判處有期徒刑一年二月確定，又於八十二年間因犯竊盜罪，經台灣高雄地方
  法院判處有期徒刑一年六月確定，於八十四年十月二十三日執行完畢，復於八十七
  年間犯竊盜罪，經本院判處有期徒刑三年六月確定，仍不知悔改，顯有犯竊盜罪之
  習慣，又為下列犯行：
  (一)甲○○夥同吳神林（另移送台灣高雄地方法院併案審理）明輝（起訴書誤載為林
    明輝，另移送台灣高雄地方法院、台灣台南地方法院併案審理）、黃來德、張榮
    清（二人均另由警方追查中）共同意圖為自己不法所有之犯意聯絡，於八十八年
    三月四日凌晨四時許，由甲○○、王明輝在屋外負責把風，張榮清駕駛甲○○女
    友所有、車號Ｄ六三一一七號車在屋外接應，由吳神林、黃來德持自備之黃來德
    所有、客觀上足對人之生命、身體、安全構成威脅而具有危險性之如附表一所示
    工具，破壞房門（毀損部分未據告訴）後，侵入夜間有人居住、門牌號碼為花蓮
    縣吉安鄉○○村○○路○段二十五號乙○○所開設之便利商店內（侵入建築物部
    分未據告訴），竊取乙○○所有之支票機一台及新台幣（下同）九千零三元（起
    訴書誤載為九千零三千元），甫得手之際，即為據報前往查察之警員查獲，並當
    場逮獲吳神林，其餘四人則四處逃逸，嗣經警截獲乘坐車號Ｄ六三一一七號車逃
    逸之甲○○、王明輝，並由王明輝供述而於花蓮縣吉安鄉○○村○○路上美爽爽
    汽車旅館內扣得附表一所示工具。
  (二)甲○○因於八十七年間犯竊盜罪，經本院判處有期徒刑三年六月確定，但未到案
    執行而遭台灣台東地方法院檢察署通緝中，甲○○為掩飾其通緝犯身分，於八十
    七年十二月間某日，在高雄市三民區內某處，以三萬元之代價，委請有犯意聯絡
    、不詳姓名已成年男子，以其本人之照片換貼於張紅鑑遺失之中華民國交通部製
    發之汽車駕駛執照上而變造之，足以生損害於監理機關對駕照管理之正確性及張
    紅鑑。嗣於八十八年三月四日甲○○因前開竊盜案件經警查獲，於花蓮縣警察局
    吉安分局受訊時，甲○○持上開變造之駕駛執照冒名應訊時，當場為警查獲，並
    扣得上開變造之駕駛執照一枚。
二案經花蓮縣警察局吉安分局報請臺灣花蓮地方法院檢察署檢察官偵查起訴。
    理  由
一訊之上訴人即被告甲○○矢口否認右揭一之(一)之竊盜犯罪事實，辯稱：「伊於八十
  八年三月三日自高雄駕駛Ｄ六三一一七車，搭載吳神林、王明輝、黃來德往花蓮，
  於四日凌晨抵達花蓮後，因疲累而於路邊睡著了，吳神林、黃來德則找姓名不詳男
  子開另一部車載渠等離開，到天亮時該名男子回來告知伊出事了，伊乃速開車離開
  ，中途為警臨檢查獲」云云。惟查：右揭(一)之犯罪事實，業據被告甲○○於警局初
  訊時坦承由吳神林、黃來德提議行竊，使用Ｄ六三一一七車，被告與王明輝於離現
  場一、二百公尺處等候等情不諱（警訊卷六、七頁），及經共同被告吳神林於警訊
  時供稱由黃來德提議、並持拔釘器破壞鐵門後侵入前開便利商店行竊，作案時所使
  用的車即為車牌Ｄ六三一一七車，張榮清負責開車接應，被告甲○○於現場二百公
  尺處把風，另一共同被告王明輝於警訊陳亦供明因伊朋友吳神林與甲○○行竊遭警
  追捕，伊與其等一起逃逸等情甚明（警訊卷二至四頁第十一頁），並經查獲被告及
  吳神林、王明輝等之警察蘇中樑結證逮捕被告等之情節，核與被害人乙○○於警訊
  及原審指訴之被害情節相符，復有贓證物品認領保管收據一紙，及附表所示物品扣
  案可稽，被告如未參與竊盜，何需於警方追捕吳神林時與王明輝駕其女友之Ｄ六－
  三一一七號小客車逃逸，其後旋被警方追緝捕獲。被告所辯顯係諉卸刑責之詞，不
  足採信。事證已臻明確，被告犯行足以認定。(二)右揭(二)之犯罪事實，業據被告甲○
  ○於警訊時及原審偵審與本院審理時均坦承不諱，並經證人蘇中樑於原審結證被告
  於被捕時均提出變造之張紀鑑駕駛執照應訊無誤，復有變造駕駛執照一枚扣案足憑
  ，被告之自白核與事實相符，已堪採信。事證亦甚明確。被告犯行殊堪認定。
二查附表所示工具均為客觀上足對人之生命、身體、安全構成威脅之器械，屬具有危
  險性之兇器；又被害人乙○○於案發當晚正於該便利商店二樓就寢，為證人乙○○
  結證屬實（本院卷二六頁），是該處應屬夜間有人居住之建築物。核被告所為，係
  犯刑法第三百二十一條第一項第一款、第二款、第三款、第四款之結夥三人以上、
  攜帶兇器、毀壞門扇、於夜間侵入有人居住之建築物竊盜罪及同法第二百十六條、
  第二百十二條行使變造駕駛執照罪。起訴書雖漏列刑法第三百二十一條第一項第一
  款之法條，惟既於犯罪事實中載明，自為起訴效力所及，自應一併予以審判。被告
  與吳神林、王明輝、黃來德、張榮清間就竊盜部分、被告與不詳姓名已成年男子間
  就變造駕駛執照部分其相互間分別有犯意聯絡及行為分擔，均為共同正犯；被告變
  造駕駛執照後，進而行使，變造駕駛執照之低度行為為行使之高度行為所吸收，不
  另論罪。被告所犯二罪間，犯意個別，行為互殊，應予分論併罰。被告有如事實欄
  所載之犯罪科刑執行情形，此有台灣花蓮地方法院被告全國前案紀錄表一份在卷可
  考，其受有期徒刑執行完畢後，五年以內再犯有期徒刑以上之本罪，為累犯，應依
  法加重其刑。原審據以論科，固非無見。惟查顯認被告有犯罪竊盜罪之習慣，認有
  實施保安處分之必要，自應依竊盜犯、贓物犯保安處分條例第三條第一項第一款之
  規定諭知，原審竟適用刑法之規定，已有不合。且應於宣告竊罪之主刑及從刑後，
  諭知保安處分及其期間，原判決竟於定應執行之刑後始諭知保安處分及其期間，實
  有可議。且被告既將張紅鑑之駕駛執照換貼自己照片後，持以行使，該駕駛執照已
  非屬張紅鑑所有，原審以該駕駛執照屬張紅鑑所有而不予宣告沒收，且漏未引用罰
  金鍰提高標準條例第一條，亦有不當。被告上訴意旨否認犯罪，指摘原判決不當，
  雖無可取，惟原判決既有如上可議之處，自應撤銷改判。爰審酌被告前科累累，素
  行不佳，其不思努力工作賺取所需，而一再竊盜，且係使用多種工具夜間侵入建築
  物為手段，擔任把風工作，嚴重危害社會治安，又圖掩飾通緝犯身分，變造駕駛執
  照，所生危害不輕，、犯罪後猶藉詞狡飾，毫無悔意等一切情狀，就竊盜部分，量
  處有期徒刑二年十月，就行使變造駕駛執照部分，量處有期徒刑六月，並定應執行
  刑為三年二月。扣案如附表所示之工具，為共同被告黃來德所有，業據同案被告吳
  神林供述在卷可參，並係供犯罪所用之物，本應依刑法第三十八條第一項第二款規
  定宣告沒收，因上開工具，已於共同被告吳神林部分諭知沒收，至於確定後，已由
  檢察官執行銷毀，爰不再諭知沒收。又扣案變造之駕駛執照一張為被告所有，且係
  供犯罪所用之物，依法宣告沒收。「復查，被自七十五年間起即不斷犯罪，而有如
  事實欄所載犯罪情形，顯見被告有犯罪之習慣，本院認有實施保安處分以矯正其惡
  習之必要，爰依竊盜犯贓物犯保安處分條例第三條規定，令其於刑之執行前，令入
  勞動場所強制工作三年，以資矯治」。
據上論結：應依刑事訴訟法第三百六十九條第一項前段、第三百六十四條、第三百九
十九條第一項前段，竊盜犯、贓物犯保安處分條例第三條第一項第款、第四條、第五
條第一項前段，刑法第二十八條、第三百二十一條第一項第一款、第二款、第三款、
第四款、第二百十六條、第二百十二條、第四十七條、第三十八條第一項第二款、第
五十一條第五款，罰金罰鍰提高標準條例第一條，判決如主文。
本案經檢察官李土城到庭執行職務。
中      華      民      國      八十九      年     六     月    十五    日
                                    審判長法官  吳  鴻  章
                                          法官  黃  永  祥
                                          法官  莊  謙  崇
右正本證明與原本無異。
本件不得上訴。
                                        書記官  劉  夢  蕾
中      華      民      國      八十九      年     六     月    十五    日
附表：
拔釘器一支、老虎鉗五支、千斤頂一支、油壓剪一支、鐵棒一支、螺絲起子二支、木
棍一支。


司法院資訊處製作；財團法人民間司法改革基金會備份。
